臺灣高等法院刑事判決
110年度上訴字第922號
上  訴  人  
即  被  告  李榮華



選任辯護人  陳偉倫律師
            王聖傑律師
上列上訴人即被告因違反毒品危害防制條例等案件，不服臺灣桃
園地方法院109年度訴字第1031號，中華民國110年1月8日第一審
判決（起訴案號：臺灣桃園地方檢察署109年度偵字第12722、15
453號），提起上訴，本院判決如下：
    主  文
原判決撤銷。
李榮華共同犯運輸第四級毒品罪，處有期徒刑貳年。緩刑伍年，
緩刑期間付保護管束。應於本判決確定後貳年內，向公庫支付新
台幣貳拾萬元及向指定之政府機關、政府機構、行政法人、社區
或其他符合公益目的之機構或團體，提供壹佰貳拾小時之義務勞
務。
如附表編號1至4所示之物，均沒收。 
    犯罪事實
一、李榮華明知「2-溴-4-甲基苯丙酮（2-Bromo-4-methylpropi
    ophenone）」係毒品先驅原料，為毒品危害防制條例所公告
    之第四級毒品，且為行政院依懲治走私條例所公告之管制物
    品，未經許可不得運輸及輸入我國境內，竟與不詳人士（無
    證據證明為18歲以下）基於運輸第四級毒品及私運管制物品
    進口之犯意聯絡，於民國109年3月間，以附表編號2所示之
    手機連接網路，偽以「邱盛傑」名義，委託位於中國大陸、
    帳號暱稱「王育大陸台灣交通」之年籍不詳之人，代為購買
    第四級毒品「2-溴-4-甲基苯丙酮」共1,030公克，另基於行
    使偽造私文書之犯意，在具有私文書性質之『個案委任書』之
    委任人欄位偽造「邱盛傑」之簽名1枚，拍照後轉換為電子
    檔案傳輸予代購業者「王育大陸台灣交通」而行使之，偽以
    表示「邱盛傑」委託代購之意思。
二、嗣代購業者於109年4月初購得後，李榮華隨即提供不實之「
    邱盛傑」之名義作為收件人，以門號0000000000為收件電話
    、以「臺中市○○區○○里○○路0000號」為收件地址。再由「王
    育大陸台灣交通」委託不知情之快遞業者將裝有第四級毒品
    「2-溴-4-甲基苯丙酮」共1,030公克之包裹寄送入國。
三、上開包裹經長榮航空公司以BR0872班機之飛機自香港載送，
    於109年4月13日從臺灣桃園國際機場入境我國後，為警於10
    9年4月18日在遠雄快遞專區查獲並扣得第四級毒品「2-溴-4
    -甲基苯丙酮」2包（驗前淨重共計969.43公克、驗餘淨重共
    計969.06公克，純質淨重共計921.62公克）。再由不知情之
    快遞人員將上開毒品包裹運送至快遞業者黑貓宅急便之大甲
    營業所（址設臺中市○○區○○路0 段0000號），李榮華則於10
    9年4月23日下午2時42分許，前往上開大甲營業所內，接續
    在具有私文書性質之『宅急便配送聯』上，偽造「邱盛傑」之
    簽名1枚，偽以邱盛傑之身分收受上開包裹，並將偽造之『宅
    急便配送聯』交付快遞人員而行使之，足生損害於「邱盛傑
    」與黑貓宅急便對於貨物管理、派送之正確性，隨即由查緝
    人員循線查獲到案。
四、案經內政部警政署航空警察局移送臺灣桃園地方檢察署檢察
    官偵查起訴。 
    理  由
壹、證據能力部分：
一、按被告以外之人於審判外之言詞或書面陳述，除法律有規定
    者外，不得作為證據。另按被告以外之人於審判外之陳述，
    雖不符合同法第159條之1至第159條之4之規定，然經當事人
    於審判程序同意作為證據，法院審酌該言詞陳述或書面陳述
    作成時之情況，認為適當者，亦得為證據。當事人、代理人
    或辯護人於法院調查證據時，知有第159條第1項不得為證據
    之情形，而未於言詞辯論終結前聲明異議者，視為有前項同
    意，刑事訴訟法第159條第1項、第159條之5分別定有明文。
    該條立法意旨在於傳聞證據未經當事人之反對詰問予以核實
    ，原則上先予排除，惟若當事人已放棄反對詰問權，於審判
    程序中表明同意該等傳聞證據可作為證據；或於言詞辯論終
    結前未聲明異議，基於尊重當事人對傳聞證據之處分權，及
    證據資料愈豐富，愈有助於真實發見之理念，且強化言詞辯
    論主義，使訴訟程序得以順暢進行，上開傳聞證據亦均具有
    證據能力。查本件被告以外之人於審判外之言詞或書面陳述
    屬傳聞證據部分，檢察官、被告及辯護人於本院準備程序中
    表示同意有證據能力，且迄於言詞辯論終結前亦未聲明異議
    ，復本院認其作成之情形並無不當情形，經審酌後認為適當
    ，均應認於本案有證據能力。
二、另本件認定事實引用之卷內其餘非供述證據部分，與本案均
    有關連性，亦無證據證明係實施刑事訴訟程序之公務員以不
    法方式所取得，依刑事訴訟法第158條之4之反面解釋，當有
    證據能力，復於本院審理時，提示並告以要旨，使檢察官、
    被告及辯護人充分表示意見，自得為證據使用。
貳、本院之判斷
一、認定犯罪事實所憑證據及認定之理由
　㈠附表一編號1所示之第四級毒品「2-溴-4-甲基苯丙酮」，於
    犯罪事實一、二、三所載時、地，經長榮航空公司以BR0872
    班機之飛機運載入境之事實，業據證人即代理申報輸運通關
    貨物公司之理貨員許時銓於警詢中陳述明確（見桃檢109年
    度他字第2909號卷《下稱他2909卷》第13至15頁）。
　㈡並有內政部警政署航空警察局偵辦署名「邱盛傑」涉嫌違反
    毒品危害防制條例案偵查報告（見他2909卷第5至7頁）；內
    政部警政署航空警察局安檢大隊安檢查獲案件移辦單（見他
    2909卷第9頁）；航空警察局安全檢查大隊查獲收件人邱盛
    傑涉嫌毒品危害防制條例毒品初步鑑驗報告單（見他2909卷
    第11頁）；財政部關務署臺北關扣押貨物收據及搜索筆錄、
    進口快遞貨物簡易申報單、109年4月18日北竹緝移字第1090
    100930號函（見他2909卷第17、19、21至22頁）；扣案物之
    照片10張（見他2909卷第23至25頁）；門號0000000000號之
    通聯調閱查詢單及申登人之居留外僑查詢資料（SRI ANINGS
    IH）、旅客入出境紀錄查詢、移工動態查詢資料（見他2909
    卷第27、29、31、33頁）；交通部民用航空局航空醫務中心
    109年4月20日航藥鑑字第0000000號毒品鑑定書（見他2909
    卷第39頁）；上訴人即被告李榮華委託代購之LINE對話截圖
    15張（見桃檢109年度偵字第12722號卷《下稱偵12722卷》第3
    7至43頁）；內政部警政署航空警察局搜索扣押筆錄、扣押
    物品目錄表、扣押物品收據、自願受搜索同意書（見偵1272
    2卷第47至49、51、53、55頁）；收件人「邱盛傑」之宅急
    便配送聯（見偵12722卷第57頁）；數位證物勘察採證同意
    書（見偵12722卷第73頁）；被告前往宅急便大甲營業所簽
    收包裹之現場蒐證照片6張（見偵12722卷第97至101頁）；
    航空警察局刑警大隊109年4月24日職務報告暨被告手機內網
    頁截圖9張、照片3張（見偵12722卷第111至115頁）；被告
    之手機照片翻拍照片1張（見偵12722卷第117頁）；內政部
    警政署刑事警察局109年7月29日刑鑑字第1090051723號鑑定
    書（見偵12722卷第153頁）；109年4月3日安檢六隊遠雄進
    口查獲疑似毒品案物品明細表（見桃檢109年度偵字第15453
    號卷《下稱偵15453卷》第97至98頁）；臺中市政府警察局第
    一分局搜索扣押筆錄、扣押物品目錄表（見偵15453卷第119
    頁至第121、第122頁）附卷可稽。且有附表編號1至3所示之
    物扣案可佐。
　㈢另據被告於警詢、偵訊及原審、本院自白認罪（見偵12722卷
    第25至35、129至132頁，原審卷第57、121頁，本院卷第63
    、89頁），是認被告任意性自白應與事實相符，堪足採認為
    真實。
　㈣綜上，本院事證明確，被告上開犯行，均堪予認定，自應依
　  法論科。
二、論罪
　㈠按行為後法律有變更者，適用行為時之法律，但行為後之法
    律有利於行為人者，適用最有利於行為人之法律，現行刑法
    第2條第1項定有明文。查被告行為後，毒品危害防制條例第
    4條第4項、第17條第2項之規定於109年1月15日修正，並自1
    09年7月15日生效：
　　⒈修正前毒品危害防制條例第4條第4項規定「製造、運輸、
      販賣第四級毒品者，處5年以上12年以下有期徒刑，得併
      科新臺幣300萬元以下罰金」；修正後毒品危害防制條例
      第4條第4項規定「製造、運輸、販賣第四級毒品者，處5
      年以上12年以下有期徒刑，得併科新臺幣500萬元以下罰
      金」。修正後新法將罰金提高為「新臺幣（下同）500萬
      元以下」，修正後之新法並非較有利於被告，經比較新舊
      法結果，自以行為時之修正前毒品危害防制條例第4條第4
      項規定有利於被告。
　　⒉修正前毒品危害防制條例第17條第2項規定「犯第4條至第8
      條之罪於偵查及審判中均自白者，減輕其刑」；修正後毒
      品危害防制條例第17條第2項規定「犯第4條至第8條之罪
      於偵查及歷次審判中均自白者，減輕其刑」。修正後新法
      規定犯毒品危害防制條例第4條至第8條之罪之被告，須於
      偵查及「歷次」審判中均自白，方得依該條規定減輕其刑
      ，相較於修正前舊法除偵查中自白外，僅須於審判中曾經
      自白即可減刑之規定而言，自以修正前毒品危害防制條例
      第17條第2項之規定對被告較為有利。
　　⒊新法增訂第17條第3項「被告因供自己施用而犯第4條之運
      輸毒品罪，且情節輕微者，得減輕其刑」。雖此一增訂有
      利於被告，但被告於警詢、偵訊中供述：為調製農藥濃度
      而自大陸地區購買毒品進貨運輸入境等語（見偵12722卷
      第26頁背面），是以被告並非因供自己施用而運輸本案毒
      品，當無該條之適用。
　　⒋經綜合比較，以修正前毒品危害防制條例有利於被告，自
      應依刑法第2條第1項前段之規定，適用行為時之修正前毒
      品危害防制條例第4條第4項、第17條第2項之規定論處。
　㈡按依毒品危害防制條例第2條第2項第4款之附表四所載，第四
    級毒品包括毒品先驅原料「2-溴-4-甲基苯丙酮」，且係行
    政院依懲治走私條例第2條第3項規定所授權公告之「管制物
    品管制品項及管制方式」第1項第3款所定之管制進出口物品
    。又懲治走私條例第2條第1項所謂私運管制物品進口，係指
    由國外或自大陸地區私運管制物品，進入臺灣地區而言；輸
    入之既遂與未遂，以是否已進入國界為標準；而運輸毒品罪
    只以所運輸之毒品已實施運送為已足，並非以運抵目的地為
    犯罪完成之要件，區別該罪既遂或未遂，應以已否起運為準
    ，既已起運，構成該罪之輸送行為即已完成，不以抵達目的
    地為既遂條件（最高法院95年度台上字第298號判決意旨參
    照）。是被告所運輸、輸入之附表編號1所示含有第四級毒
    品「2-溴-4-甲基苯丙酮」之包裹，係自香港私運進入臺灣
    ，除構成毒品危害防制條例第4條第4項之運輸第四級毒品罪
    外，亦應論以懲治走私條例第2條第1項之私運管制物品進口
    罪。又被告偽以「邱盛傑」名義，在具有私文書性質之『個
    案委任書』、『宅急便配送聯』上偽造「邱盛傑」之簽名後，
    傳輸照片電子檔、交付快遞人員而行使之。是核被告所為，
    係犯修正前毒品危害防制條例第4條第4項之運輸第四級毒品
    罪、懲治走私條例第2條第1項之私運管制物品進口罪及刑法
    第216條、第210條之行使偽造私文書罪。
  ㈢被告持有第四級毒品純質淨重20公克以上之低度行為，為其
    運輸第四級毒品之高度行為所吸收，不另論罪。
  ㈣被告基於偽以「邱盛傑」身分之單一犯意，偽造附表編號4、
    3之私文書及偽造「邱盛傑」簽名各1枚，暨行使偽造私文書
    與行使偽造準私文書，均為接續犯。被告接續偽造署押行為
    ，為接續偽造私文書之階段行為，又接續偽造私文書之低度
    行為，為接續行使偽造私文書之高度行為所吸收，均不另論
    罪。公訴意旨故未就被告偽造附表編號4之『個案委任書』並
    行使之犯行提起公訴，然因此部分與本院前開論科之附表編
    號3之行使偽造私文書罪間，具有接續犯之包括一罪關係，
    自為起訴效力所及，本院自應併予審理。
　㈤被告與暱稱「王育大陸台灣交通」之年籍不詳之人間，就運
    輸第四級毒品罪、私運管制物品進口罪，具有犯意聯絡及行
    為分擔，為共同正犯。被告利用不知情之航空公司人員、快
    遞人員為上開犯行，為間接正犯。
　㈥被告行使偽造私文書之行為，係在運輸毒品之過程中，為掩
    飾其真實身分所為之舉措，係基於單一運輸毒品之犯罪目的
    ，應認被告係以一行為同時觸犯運輸第四級毒品、私運管制
    物品進口、行使偽造私文書等罪名，為想像競合犯，依刑法
    第55條之規定，從一重之運輸第四級毒品罪處斷。
  ㈦刑之減輕：
　  按犯第4條至第8條之罪於偵查及審判中均自白者，減輕其刑
    ，修正前毒品危害防制條例第17條第2項定有明文。經查，
    被告於警詢、偵查及原審、本院審理中，就其運輸第四級毒
    品之犯行，均已自白犯罪，爰依修正前毒品危害防制條例第
    17條第2項規定，減輕其刑。
　㈧關於刑法第59條部分
    ⒈按「犯罪之情狀顯可憫恕，認科以最低度刑仍嫌過重者，
      得酌量減輕其刑」，刑法第59條定有明文。按刑法第59條
      所謂「犯罪之情狀」與刑法第57條所謂「一切情狀」，並
      非有截然不同之領域，於裁判上審酌是否酌減其刑時，本
      應就犯罪一切情狀（包括刑法第57條所列舉之事項），予
      以全盤考量，審酌其犯罪有無可憫恕之事由，以為判斷。
      故適用刑法第59條酌量減輕其刑時，並不排除刑法第57條
      所列舉事由之審酌。而是否適用刑法第59條規定酌量減輕
      被告之刑，亦係實體法上賦予法院得依職權自由裁量之事
      項（最高法院103年度台上字第4174號、104年度台上字第
      2621、3233、3880號判決要旨參照）。
　　⒉修正前毒品危害防制條例第4條第4項之運輸第四級毒品罪
      ，法定刑為5年以上12年以下有期徒刑，得併科300萬元以
      下罰金，其刑罰極為嚴峻，用以嚇阻毒品擴散，進而禁絕
      毒害。惟運輸毒品之人，其原因動機不一，犯罪情節未必
      盡同，危害社會之程度亦屬有異，倘依個案具體情節，認
      處以相當之有期徒刑，即足以懲儆，且可達防衛我國及國
      際社會之目的者，非不可綜合考量一切情狀，探究是否有
      法重情輕之顯可憫恕之處，妥慎適用刑法第59條規定予以
      酌量減輕其刑，使個案之量刑能斟酌允當，符合罪責相當
      原則。經查：被告前無關於毒品危害防制條例之前案紀錄
      ，有本院被告前案紀錄表在卷可查，又被告係以個人手機
      搜尋大陸地區之網路賣家，委由大陸地區之代購業者「王
      育大陸台灣交通」採購本案第四級毒品「2-溴-4-甲基苯
      丙酮」2包，其逕自下單委託代購之型態，非屬配合走私
      集團之犯罪類型，參以被告前往領取包裹而遭檢警機關查
      獲時，即坦承犯行，並未推諉卸責，本院審酌被告之犯罪
      情狀及對社會風氣、治安之危害程度，認依修正前毒品危
      害防制條例第17條第2項減刑後之最低法定刑度，仍屬過
      重，有情輕法重之憾，是依刑法第59條之規定，酌減其刑
      。
參、撤銷改判之理由及科刑審酌事項
一、原審認被告運輸第四級毒品、私運管制物品進口及行使偽造
    私文書等犯行，罪證明確，而予論罪科刑，固非無見，惟查
    ：就附表編號4部分，被告偽造具有私文書性質之『個案委任
    書』、偽造「邱盛傑」簽名1枚後，拍照後轉換為電子檔案傳
    輸予代購業者「王育大陸台灣交通」而行使偽造準私文書等
    情，業據被告於偵訊中供承：『個案委任書』都是我自己寫的
    ， 我有用照片傳給對方等語，並有『個案委任書』照片、傳
    輸電子檔之訊息截圖在卷可憑（見偵12722卷第130頁背面、
    第43頁），是認被告此部分所為，該當於偽造署押、偽造私
    文書、行使偽造準私文書之構成要件，與本院前開論科之附
    表編號3之行使偽造私文書罪間，具有接續犯之包括一罪關
    係，本院自應併予審理，已如前述，原判決漏未審理被告此
    部分犯行，認有未洽。又本案有法重情輕之憾，適用刑法第
    59條規定予以酌量減輕其刑，使個案之量刑能斟酌允當，符
    合罪責相當原則，已如前述，被告以適用刑法第59條規定酌
    減其刑為由提起上訴，為有理由，且因原判決有上開可議之
    處，原判決自屬無法維持，應由本院予以撤銷改判。
二、爰以行為人之責任為基礎，審酌被告明知「2-溴-4-甲基苯
    丙酮」為毒品先驅原料，已列屬第四級毒品，且為法律禁止
    走私入境之管制物品，竟無視法律禁令而冒名走私運輸第四
    級毒品「2-溴-4-甲基苯丙酮」進口，顯有不該；並審及被
    告運輸毒品如附表編號1所載之數量，及被告之素行、犯罪
    動機、目的、手段，兼衡其智識程度、家庭生活狀況（見本
    院卷第91頁），暨犯後坦承犯行、說明犯案經過，尚具悔意
    等一切情狀，量處如主文第2項所示之刑。
肆、緩刑部分
  ㈠末查，被告未曾因故意犯罪受有期徒刑以上刑之宣告，有本
    院被告前案紀錄表在卷足按，其因一時失慮致罹刑章，犯罪
    後坦承犯行，態度良好，經此次偵審程序，當知所警惕，信
    無再犯之虞，本院認其所受宣告之刑以暫不執行為適當，故
    依刑法第74條第1項第1款之規定，併予宣告緩刑5年，以啟
    自新。另為使被告有正確之法治觀念，並端正其行為，爰併
　　諭知應於緩刑期內付保護管束。
　㈡另為促使被告日後更加重視法規範秩序、強化法治觀念，敦
    促被告確實惕勵改過，本院認應課予一定條件之緩刑負擔，
    令其等能從中深切記取教訓，並督促時時警惕，爰併依刑法
    第74條第2項第4、5款之規定，諭知被告於判決確定後2年內
    ，應向公庫支付20萬元，及向指定之政府機關、政府機構、
    行政法人、社區或其他符合公益目的之機構或團體，提供12
    0小時之義務勞務，以期符合本件緩刑目的。若被告不履行
    此一負擔，且情節重大足認原宣告之緩刑難收其預期效果，
    而有執行刑罰之必要者，依刑法第75條之1第1項第4款之規
    定，得撤銷其宣告，併此敘明。
伍、沒收部分：
一、按違禁物，不問屬於犯罪行為人與否，沒收之，刑法第38條
    第1 項定有明文。扣案如附表編號1之第四級毒品2包，經鑑
    定確實含有第四級毒品「2-溴-4-甲基苯丙酮」成分，此有
    內政部警政署刑事警察局109年7月29日刑鑑字第1090051723
    號毒品鑑定書附卷可稽（見偵12722卷第153頁）附卷可稽，
    屬違禁物，應依刑法第38條第1項之規定宣告沒收。至包裝
    「2-溴-4-甲基苯丙酮」所用之包裝袋，因與袋內毒品難以
    完全析離，且無析離之實益，併予宣告沒收；至鑑驗耗損之
    毒品部分，既已滅失，自無庸另為沒收之宣告。
二、按犯第4條至第9條、第12條、第13條或第14條第1項、第2 
    項之罪者，其供犯罪所用之物，不問屬於犯罪行為人與否，
    均沒收之，毒品危害防制條例第19條第1項定有明文。查：
    附表編號2所示之手機2支，均為被告用以聯繫共犯、共同為
    本案犯行所用之物乙節，業據被告於原審坦認在卷（見原審
    卷第66頁），應依毒品危害防制條例第19條第1項規定，併
    予宣告沒收之。
三、按偽造之印章、印文或署押，不問屬於犯人與否，沒收之，
    刑法第219 條定有明文。查被告於附表編號3、4所載私文書
    上偽造之「邱盛傑」簽名各1枚，依刑法第219條之規定，均
    併予宣告沒收之。
四、至本案其餘扣案物，查無與本案被告前開犯行有何關聯，亦
    非屬違禁物，爰均不於本案宣告沒收。
據上論斷，應依刑事訴訟法第369條第1項前段、第364條、第299
條第1項前段，判決如主文。
本案經檢察官曾柏涵提起公訴，檢察官陳正芬到庭執行職務。
中　　華　　民　　國　　110 　年　　5 　　月　　27　　日
              　  刑事第二十三庭審判長法　官  許永煌
　　　　　　　　　　　　　　　　　    法　官  吳定亞
　　　　　　　　　　　　　　　　　    法　官  黃美文
以上正本證明與原本無異。
如不服本判決，應於收受送達後20日內向本院提出上訴書狀，其
未敘述上訴之理由者並得於提起上訴後20日內向本院補提理由書
（均須按他造當事人之人數附繕本）「切勿逕送上級法院」。
                                　    書記官  彭威翔
中　　華　　民　　國　　110 　年　　5 　　月　　28　　日
附錄：本案論罪科刑法條全文
修正前毒品危害防制條例第4條：
製造、運輸、販賣第一級毒品者，處死刑或無期徒刑；處無期徒
刑者，得併科新臺幣二千萬元以下罰金。
製造、運輸、販賣第二級毒品者，處無期徒刑或七年以上有期徒
刑，得併科新臺幣一千萬元以下罰金。
製造、運輸、販賣第三級毒品者，處七年以上有期徒刑，得併科
新臺幣七百萬元以下罰金。
製造、運輸、販賣第四級毒品者，處五年以上十二年以下有期徒
刑，得併科新臺幣三百萬元以下罰金。
製造、運輸、販賣專供製造或施用毒品之器具者，處一年以上七
年以下有期徒刑，得併科新臺幣一百萬元以下罰金。
前五項之未遂犯罰之。
懲治走私條例第2條第1項：
私運管制物品進口、出口者，處七年以下有期徒刑，得併科新臺
幣三百萬元以下罰金。
中華民國刑法第210條：
偽造、變造私文書，足以生損害於公眾或他人者，處5年以下有
期徒刑。
中華民國刑法第216條：
行使第210條至第215條之文書者，依偽造、變造文書或登載不實
事項或使登載不實事項之規定處斷。
附表
編號 物品 數量 1 第四級毒品毒品：先驅原料「2-溴-4-甲基苯丙酮」 ⑴驗前毛重分別為479.84公克、502.19公克。 ⑵驗前淨重分別為473.54公克、495.89公克，共   計969.43公克。 ⑶驗餘淨重分別為473.34公克、495.72公克，共   計969.06公克。 ⑷驗前純質淨重分別為435.65公克、485.97公克，共計921.62公克。 貳包 2 ⑴白色iphone手機（含sim卡1張、門號00000000   39） ⑵白色iphone手機（含sim 卡1張、門號0000000   076） 貳支 3 『宅急便配送聯』上偽造之「邱盛傑」簽名（見偵12722卷第57頁） 壹枚  4 『個案委任書』上偽造之「邱盛傑」簽名（見偵12722卷第43頁） 壹枚